【裁判字號】    99,事聲,390
【裁判日期】    991215
【裁判案由】    消債聲明異議
【裁判全文】
臺灣高雄地方法院民事裁定             99年度事聲字第390號
聲  請  人  台北富邦商業銀行股份有限公司
法定代理人  韓蔚廷
相  對  人  許油章
上列相對人消費者債務清理事件，異議人不服本院民國99年9 月
24日所為98年度司執消債更字第894 號司法事務官所為更生方案
認可之裁定處分而聲明異議，本院裁定如下：
    主  文
異議駁回。
    理  由
一、本件異議意旨略以：相對人更生程序開始後，即知悉相對人
    將其名下門牌號碼為高雄縣鳳山市○○○街108 號3 樓之房
    屋及坐落土地（下稱系爭房地）乙貸款，轉由第三人負擔，
    而未將之變價償債，仍執意置產，是相對人依更生方案履行
    後，非但逾60% 部分之無擔保債務可得免除，且亦得保有系
    爭房地，顯有偏頗之情事。為此爰依法提出異議等語。並聲
    明：廢棄原裁定。
二、按消費者債務清理條例（下稱消債條例）之制定，其立法目
    的，在於使陷於經濟上困境之消費者，得分別情形依本條例
    所定重建型債務清理程序（更生）或清算型債務清理程序（
    清算）清理債務，藉以妥適調整其與債權人及其他利害關係
    人之權利義務關係，保障債權人之公平受償，並謀求消費者
    經濟生活之更生機會，從而健全社會經濟發展。是以更生程
    序係以債務人將來收入作為償債來源，債務人將來如無繼續
    性或反覆性收入之可能，即無履行更生方案之可能，法院自
    不應認可更生方案；或者債務人負債總額若過大，其因更生
    程序而被免責之負債額即相對提高，此對債權人造成之不利
    益過鉅，為保障債權人之權益，法院應不認可更生方案，此
    觀消債條例第1 條、63條第1 項第5 及6 款之立法理由自明
    。從而，若無上述應不認可之情形，於債務人有固定收入，
    而其免責債務額又非過高情況下，自應准予進入更生程序清
    理債務，藉以調整其與債權人及其他利害關係人之權利義務
    關係，除可保障債權人公平受償外，並謀債務人生活更生機
    會。
三、相對人聲請更生，前經本院以民國97年度消債更字第479 號
    （下稱系爭更生案件）裁定開始更生程序，相對人並提出自
    更生方案裁定確定之次月起，分8 年，1 月1 期，共96期，
    按月分期攤還新台幣（下同）8,400 元，總清償金額為806,
    400 元，清償成數為65.76%之更生方案（下稱系爭更生方案
    ），經本院司法事務官以系爭更生方案係屬允當可行，予以
    認可。經查：
  (一)相對人98年間之收入為180,000 元，有建國交通企業有限公
    司出具之98年度各類所得扣繳暨免扣繳憑單1 份在卷可佐（
    見本院98年度司執消債更字第894 號卷），堪認相對人於98
    年間每月平均收入僅為15,000元。而依系爭更生方案，相對
    人係每月清償8,400 元，足見其每月個人必要生活費用減縮
    至6,600 元（15,000元－8,400 元），已低於內政部公佈臺
    灣省98至99年度每月最低生活費用9,829 元之標準，堪認相
    對人已盡力節撙生活開支，而有還款之誠意。
  (二)又聲請人雖主張：相對人將系爭房地貸款改由他人負擔，而
    未將之變價償債，仍執意置產，若依系爭更生方案履行顯有
    偏頗情事云云。然債務人依消債條例之更生程序或清算程序
    ，聲請清理其債務，為消債條例賦予債務人之選擇權，除有
    同條例第56條規定「債務人有下列情形之一者，法院得裁定
    開始清算程序：一無正當理由不出席債權人會議或不回答詢
    問。二不遵守法院之裁定或命令，致更生程序無法進行。」
    ，或第65條規定「法院裁定不認可更生方案時，應同時裁定
    開始清算程序。」之情事外，本院尚不得逕行裁定開始清算
    程序，而命債務人變賣其財產。而按，本件相對人既已提出
    系爭更生方案，即無消債條例第56條規定之情事，是聲請人
    認相對人未將系爭房地變價償債，並非公允云云，已非有據
    。再者，系爭房地之貸款由他人為相對人繳納，相對人雖因
    而減少系爭房地貸款之支出，然亦因此提高其每月可清償無
    擔保債務之金額（否則相對人若需自行繳納系爭房地之貸款
    ，其每月清償無擔保債務之金額，勢必降低），對聲請人同
    屬有利，準此，聲請人主張由他人為相對人繳納房貸，而由
    相對人依系爭更生方案履行後之結果，顯有偏頗相對人之情
    事云云，洵非可採。此外，參諸系爭更生方案清償債務之比
    例亦達65.76%，以相對人於收入非多之情形下，仍願盡力減
    少個人必要生活費用以清償債務，堪認相對人已盡力清償債
    務，系爭更生方案，應屬公允、適當，應予認可。
四、綜上所述，本院司法事務官斟酌相對人所提系爭更生方案，
    分8 年，每月1 期，共96期、每期清償8,400 元，清償債務
    比例亦達65.76%，而認其條件核屬公允、適當、可行。此外
    ，又查無消債條例第63條或第64條第2 項所定不應認可之消
    極事由存在，乃逕依消債條例第64條第1 項裁定予以認可相
    對人所提更生方案，經核並無不合。從而，異議人聲明異議
    ，非有理由，應予駁回。
五、依消費者債務清理條例第15條、民事訴訟法第240 條之4 第
    3 項後段，裁定如主文。
中    華    民    國    99    年    12    月    15    日
                  民事第五庭  法  官  李育信
正本係照原本作成。
如不服本裁定應於送達後10日內向本院提出抗告狀，並繳納裁判
費新台幣1,000元。
中    華    民    國    99    年    12    月    15    日
                              書記官  陳孟琳

司法院資訊處製作；財團法人民間司法改革基金會備份。
